【裁判字號】    96,易,652
【裁判日期】    970523
【裁判案由】    妨害自由
【裁判全文】
臺灣基隆地方法院刑事判決               96年度易字第652號
公  訴  人  臺灣基隆方法院檢察署檢察官
被      告  辛○○
被      告  癸○○
上二人共同
選任辯護人  張漢榮律師
            林則奘律師
被      告  丁○○
被      告  庚○○
                    ）
                    樓
被      告  辰○○
                    樓
被      告  己○○
被      告  乙○○
被      告  寅○○
被      告  卯○○
被      告  丙○○
被      告  壬○○
上九人共同
選任辯護人  楊延壽律師
上列被告因妨害自由等案件，經檢察官提起公訴（95年度偵字第
4047、5284號、95年度調偵字第125號），本院判決如下︰
    主  文
丁○○、庚○○、己○○、乙○○、寅○○、卯○○、辰○○、
壬○○共同犯強制罪，各處拘役拾日，如易科罰金，均以新臺
幣壹仟元折算壹日。
丙○○共同犯強制罪，累犯，處拘役肆拾日，如易科罰金，以新
臺幣壹仟元折算壹日。
辛○○、癸○○均無罪。
    事  實
一、緣「基隆市汽車裝卸業職業工會」（下稱「裝卸工會」）之
    前身即為早期之基隆碼頭工會，俗稱「挑挽工會」或「阿友
    」，工會成員當時即在基隆港邊從事船舶貨物裝卸事宜。惟
    隨著碼頭裝卸工作漸漸被機械化設備所取代後，其部分成員
    遂在民國70年代成立「裝卸工會」，負責承攬大基隆地區陸
    上商家經由汽車載送之裝卸貨工作。87年8 月間，「萬家福
    股份有限公司」（下稱萬家福公司）在基隆市○○區○○路
    53號地下一樓設立賣場後，即與「裝卸工會」之信義小組簽
    訂合約，將該公司之貨物搬運事宜（即卸貨）交由「裝卸工
    會」之信義小組成員（成員有丁○○、庚○○、乙○○、鄭
    炳煌〈業於96年5月2日亡，另經檢察官為不起訴處〉、寅○○、丙○○、卯○○、己○○）負責，雙方約定以每立方公
    尺為「一才」，每才以新台幣（下同）52元計價，期間自87
    年8月4日起至88年7月31 日止，裝卸工會信義小組成員遂正
    式進駐萬家福公司基隆店收貨區（即卸貨區）工作。前開合
    約到期後，雙方均未締訂新約，「裝卸工會」信義小組成員
    仍以相同條件繼續承攬萬家福公司基隆店之卸貨工作。94年
    間萬家福公司經營團隊改組，決定不再將卸貨工作交「裝卸
    工會」信義小組負責，遂於94年4月6日正式以函文通知「裝
    卸工會」信義小組之領班丁○○，並將該函文張貼在萬家福
    公司收貨區之柱面上，表示「裝卸工會」信義小組成員應自
    即日起撤離萬家福公司之收貨區（即卸貨區，惟並未實際強
    制驅離），並表示萬家福公司回溯自同年4月1日起，不再支
    付「裝卸工會」任何裝卸費用，而萬家福公司之前開決定，
    經「裝卸工會」信義小組成員抗議無效。詎「裝卸工會」信
    義小組成員丁○○、庚○○、己○○、乙○○、寅○○、卯
    ○○、丙○○（前曾因施用第二級毒品案件，經本院於95年
    2月22日以95年度基簡字第121號判決，判處有期徒刑5 月確
    定，於95年4月26 日易科罰金執行完畢）、鄭炳煌及偶來支
    援卸貨工作之辰○○、壬○○等人（下稱丁○○等9 人），
    均明知萬家福公司並無法律上義務繼續將裝卸貨物工作交由
    「裝卸工會」信義小組承作，竟基於妨害他人行使權利，及
    使人行無義務事之犯意聯絡及行為分擔之集合犯意，自94年
    4 月7 日起，由領班丁○○在萬家福公司基隆店收貨區現場
    ，率信義小組成員庚○○、、己○○、乙○○、寅○○、卯
    ○○、丙○○、鄭炳煌及偶來支援之辰○○、壬○○等人，
    轉而向萬家福公司基隆店之供貨廠商收取卸貨費用，並以脅
    迫之口吻且阻擋在貨車門口不讓司機自行卸貨，要求司機不
    能自行卸貨須讓工會人員卸貨，卸完貨後要求司機在收據上
    簽名，並應支付卸貨費用之方式，妨害供貨至萬家福基隆店
    之廠商送貨司機行使其自行卸貨之權利及無奈支付卸貨費用
    之義務，因而造成供貨廠商送貨司機之不滿而發生肢體衝突
    （司機受傷部分未據告訴），迄至警方於95年10年25日持本
    院核發之搜索票搜索「裝卸工會」辦公室，以及辛○○、癸○○、丁○○、庚○○及辰○○住處後，並將辛○○等人逕
    行拘提到案後，始查悉上情。
二、案經萬家福公司告訴及基隆市政府警察局移送臺灣基隆地方
    法院檢察署檢察官偵查後起訴。
    理  由
壹、證據能力部分：
一、按憲法第16條保障人民之訴訟權，就刑事被告而言，包含其
    在訴訟上應享有充分之防禦權，刑事被告詰問證人之權利，
    即屬該等權利之一，且屬憲法第8條第1項規定「非由法院依
    法定程序不得審問處罰」之正當法律程序所保障之權利；此
    等憲法上權利之制度性保障，有助於公平審判，及發見真實
    之實現，以達成刑事訴訟之目的，為確保被告對證人（含其
    他具證人適格之人）之詰問權，證人於審判中，應依人證之
    法定程序，到場具結陳述，並接受被告之詰問，其陳述始得
    作為認定被告犯罪事實之判斷依據，至於被告以外之人（含
    證人、共同被告等）於審判外之陳述，除客觀上不能受詰問
    者外，於審判中仍應依法踐行詰問程序（司法院大法官會議
    釋字第582 號解釋文及解釋理由書參照）；又按被告以外之
    人於審判外之言詞或書面陳述，除法律有規定者外，不得作
    為證據；被告以外之人於偵查中向檢察官所為之陳述，除顯
    有不可信之情況者外，得為證據；被告以外之人於檢察事務
    官、司法警察官或司法警察調查中所為之陳述，與審判中不
    符時，其先前之陳述具有較可信之特別情況，且為證明犯罪
    事實存否所必要者，得為證據；被告以外之人於審判外之陳
    述，雖不符前4 條之規定，而經當事人於審判程序同意作為
    證據，法院審酌該言詞陳述或書面陳述作成時之情況，認為
    適當者，亦得為證據。當事人、代理人或辯護人於法院調查
    證據時，知有第159條第1項不得為證據之情形，而未於言詞
    辯論終結前聲明異議者，視為有前項之同意。刑事訴訟法第
    159條第1項、第159條之1第2項、第159條之2、第159條之5
    分別定有明文。而所謂「顯有不可信性」、「特別可信性」
    、「適當性」，係指陳述是否出於供述者之真意、有無違法
    取供情事之信用性而言，故應就偵查或調查筆錄製作之原因
    、過程及其功能等項加以綜合觀察，據以判斷該傳聞證據是
    否「非顯不可信」或「有特別可信之情況」，倘可據以認定
    其任意性暨信用性俱無疑慮者，即可例外賦予「證據能力」
    ，俾其成為法院審判時之適格證據資料；換言之，「證據能
    力」所強調者，實乃其作為認定被告犯罪證據之資格，此與
    其內容究否足以證明被告犯罪之「證明力」，尚有層次上之
    差別，不容混為一談。經查：
    (一)證人酉○○、甲○○、申○○、巳○○、戊○○於警詢中
      向司法警察所為之證述，雖未經具結擔保，然其內容實與
      渠等於檢察官偵查中或本院審理中之所證或所供相若，據
      此逆推，已可見供述者即證人酉○○、甲○○、申○○、
      巳○○應係本於真意始為如警詢筆錄所載之供述；兼之本
      案亦未見司法警察有何違法取供之情事，本院審酌其作成
      之情況暨檢察官或被告、辯護人並未於本案言詞辯論終結
      以前，就其證據能力提出異議，依刑事訴訟法第159條之5
      第1項、第2項規定，應例外賦予其證據適格之地位，而認
      其具有證據能力。
    (三)證人申○○於偵查中向檢察官所為之證述，不僅具體明確
      ，並均係在檢察官告以偽證罪之處罰規定以後，始具結陳
      述，此有檢察官訊問筆錄暨證人結文在卷可考。是上開陳
      述內容之任意性，自已足供擔保。此外，本案復未見檢察
      官在偵查中有何違法取供而不具信用性之情事，應認上開
      陳述「非顯不可信」，依刑事訴訟法第159條之1第2 項規
      定，自應例外賦予其證據適格之地位，而認其具有證據能
      力。
    (四)被告丁○○、庚○○係立於被告地位接受警詢、偵訊，其
      警詢、偵訊筆錄就其自己犯行部分係被告自白，就其他共
      同被告犯行部分，則屬被告以外之人於審判外之陳述，本
      質上屬於證人，為確保被告對證人之對質詰問權，證人於
      審判中，應依法定程序，到場具結陳述，並接受被告之詰
      問，其陳述始得作為認定被告犯罪事實之判斷依據。被告
      丁○○、庚○○已於本院97年4月25 日審判期日立於證人
      地位而為具結陳述，則渠等之供述自有證據能力。
    (五)本判決所引用之各該被告以外之人於審判外之書面陳述，
      雖屬傳聞證據，當事人於本院準備程序及審判期日中均表
      示同意作為證據方法而不予爭執，且迄至言詞辯論終結前
      亦未再聲明異議，本院審酌上開證據資料製作時之情況，
      尚無違法不當及證明力明顯過低之瑕疵，亦認為以之作為
      證據應屬適當，故揆諸前開規定，爰逕依刑事訴訟法第15
      9條之5規定，認前揭證據資料均有證據能力。
    (六)證人午○○、姜霈霖、胡仁山、廖顯能、未○○、李松岩
      、何信國、劉育振、周淑儀、吳俊毅、許志豪、陳佑全、
      簡家彥、李佳樺、張秀如、彭貴海、許傳龍、李炳煥、周
      添進、許銘豐、張廷漢、黃健倫、林順德、陳建宏、王麗
      鳳、林瑞和等人之警詢筆錄，本判決並未引用，故就其等
      之證據能力不予論述。
貳、事實部分：
一、有罪部分：
  (一)訊據被告丁○○等9 人對於信義小組與萬家福公司間就萬家
    福基隆店之貨物搬運事宜所簽訂之合約，其合約期間已於88
    年7月31 日屆滿，萬家福公司並未與信義小組續約，且萬家
    福公司已於94年4月6日以94年萬總字第3 號函通知信義小組
    班長即被告丁○○要求工會人員即日起撤離，惟被告丁○○
    等9 人仍繼續在萬家福基隆店收貨區卸貨（其中被告寅○○
    於94年12月間離開，於95年5、6月間又回到萬家福基隆店收
    貨區約1個月後又離開；被告乙○○於95年4、5 月間離開；
    被告丙○○於94年10月間離開），被告庚○○、丁○○、己○○均至95年10月26日始完全撤離之事實固不爭執，惟均矢
    否認有何公訴人所指強制罪犯行，被告庚○○辯稱：伊不曉
    得合約的問題，伊是依往例到萬家福收貨區卸貨，當天是萬
    家福公司無預警叫其等退出去，因當天有向萬家福請領上個
    月之工資，萬家福未發放，所以才未離開等語；被告己○○
    、乙○○、寅○○、卯○○、丙○○均陳稱：伊不清楚工會
    與萬家福間的合約問題，萬家福有先張貼一張公告，內容沒
    有看，因為都是工會幹部在處理，伊是依往例到萬家福收貨
    區卸貨，伊是聽班長說可以做等語。經查：
  (1)證人酉○○於94年7月26 日警詢證稱：「他們告訴我們公司
    司機說到賣場卸貨須讓工會卸貨並需付費給他們」、「以卸
    貨一才為基準，每才須付給他們工會77元」、「自94年6 月
    初起就以此名義要求司機到賣場卸貨付費給他們」、「自94
    年6 月初起至今只要司機前去賣場卸貨，工會人員就會拿收
    據給司機簽名，並將車內拍照表示工會人員幫司機卸貨」「
    司機到賣場要卸貨時工會人員4-5 人就會前來以很兇的口吻
    阻擋在貨車門口不讓司機自行卸貨，要求司機不行卸貨須讓
    工會人員卸貨，卸完貨後要求司機在收據上簽名」、「是今
    天公司司機甲○○回到公司告訴我說工會人員要他回公司轉
    答說明天起不司機自行卸貨，只能工會人員卸貨並立即付現
    金，如果不讓工會人員卸貨就不准卸貨原車開回」；於同年
    月27日警詢證稱：「我今日將貨送到基隆萬家福賣場要下貨
    時遭到基隆市汽車貨運裝卸職業工會約10餘人阻擋我下貨，
    向我說必須要讓他們工會人員卸貨並要付給他們卸貨費用，
    否則不讓我卸貨」、「他們宣稱卸貨是他們的工作權，我們
    無權自行卸貨，所以強行從我車上搬運貨物到棧板上，我當
    場口頭制止他們不能從我車上搬運我的貨物，馬上有6至7名
    基隆市汽車貨物裝卸業職業工會成員就走進我身邊把我及我
    載運的貨物圍住，並向我大聲咆哮，且恐嚇我說必須要付給
    他們工會一才77元，當時並有一名工會成員光頭男子從我後
    方碰撞我身體」、「我與該裝卸工會6、7名成員為了我車上
    的貨物由何人卸貨問題爭執了約20分鐘，後來迫於無奈，為
    了我車上的貨物得以順利下貨，我向裝卸工會成員表示我願
    意付給二才的卸貨費用」、「寅○○、丁○○、己○○、庚○○、何子芳等5 人就是今天在場阻擋我卸貨並向我要求讓
    其卸貨並收取卸貨費用的裝卸工會成員」等情（詳警卷第19
    8-206頁）；嗣於本院97年3月21日審理時到庭具結證稱：「
    之前2、3個月前甲○○送水果去萬家福基隆店回來時，告訴
    我送水果去萬家福基隆店時，有一些他不認識的卸貨工人說
    他不能卸貨，要由工人們卸貨，我有問萬家福當時的總經理
    ，問他為什麼我們送貨到其他超商、賣場都沒有這種情形，
    在萬家福基隆店就要工人卸貨，總經理說工人就是強制要卸
    貨，總經理說萬家福公司有跟卸貨工人們協調，說要由裝卸
    工人卸貨，費用以材數計算，且要向我們收取，我不肯，之
    後我們公司還是由甲○○去萬家福基隆店送貨，甲○○送貨
    回來回報我說他送貨去自己都不能卸貨，工人強迫要由工人
    卸貨，甲○○就只好讓工人卸貨，每次送貨都是如此，連續
    2、3個月都是這樣，一直到抗爭的前3 天，甲○○送貨後回
    公司跟我講，說萬家福基隆店現場很多人拿白布條在抗議，
    不讓廠商卸貨，甲○○送貨去也是工人卸貨的，我聽了之後
    不相信，我就自己開車去現場看，看到確實有約3、40 個人
    在抗議，大多都是男生老少都有，我當天就去找萬家福基隆
    店的店長，跟店長說既然無法卸貨我們不送貨了，店長叫我
    去找董事長談，我就直接去三重找萬家福的董事長談，董事
    長叫我照常送貨，事情他會處理。隔天我跟甲○○同車一起
    送貨去萬家福基隆店，甲○○就將車倒車進入卸貨區，甲○○跟我一起下車，甲○○在車廂內把水果搬給在車下的我，
    我再將水果搬到棧板上，第一箱我已經搬到棧板，要搬第二
    箱的時候就有約10個人左右靠過來，邊把我手上水果硬搶過
    去邊說「你不能搬，我們來搬」，當場一片混亂，他們只負
    責在車下接貨放在棧板上，所以當時他們沒有人上我們的貨
    車車廂去幫甲○○搬，我說『我並沒有同意讓你們搬』」，
    他們就說『這是他們的規定』，因為之前甲○○送貨回來有
    說卸貨的工人說，他們是裝卸工會的人，所以我知道他們不
    是萬家福的員工，甲○○之前送貨回來都有跟我說卸貨費用
    要我們公司自己付，依照甲○○說工人卸貨費用的算法，我
    們一台車大概要付給工人7 百元左右的卸貨費用，我在案發
    前2、3個月就有看到萬家福給我們有關卸貨費用的單子，單
    子上面都有司機簽名，萬家福的董事長、總經理有告訴我為
    了雙方做生意送貨的司機不得不簽名，但是當天我沒有簽名
    ，當天我們貨到的時候，就有看到1、20 名警察在現場，其
    中有一名好像是主管級的警察有過來說『人家若沒有同意你
    們卸貨，你們工會的人不能卸貨』，但是卸貨工人還是執意
    要卸貨，我不認輸就跟那些工人在搶貨，其中還有人用手肘
    頂撞我，我們貨到當時萬家福的總經理也已經在卸貨區那裡
    ，所以有過來把我跟搶貨的工人拉開，並且跟工人在大小聲
    ，後來是在警察過來不准裝卸工人強硬卸貨，我才能夠順利
    把貨卸到棧板，那些工人就在旁邊看，之後是誰把貨送到賣
    場裡面點貨的我忘記了，我卸完貨後有進入賣場，一直到中
    午左右才從賣場出來，是穿便服的警察送我們出來的，出來
    時卸貨區已經沒有人了，我們的貨車還是停在卸貨區，警察
    就叫我們離開，我們就走了。」、「我不認得，但我認得庭
    上被告庚○○有在場，但不是他頂撞我的。」、「我沒辦法
    確定。經我看警卷第594 頁照片，照片中之寅○○有用手肘
    用力要頂開我把貨搶走，另94年交查字第348號偵卷第104頁
    照片中之鄭炳煌有跟我在搶貨拉拉扯扯，庚○○有在現場很
    兇的說要怎樣，但沒有動手，另丁○○有叫我不准卸貨，但
    也沒有打我，另一個很用力頂撞我的人不在照片裡面」、「
    （提示警卷地205頁）（問：你在94 年7月27日萬家福大賣
    場，警察提供照片供你指認，並問你當時阻擋你卸貨的人是
    何人，你說是丁○○、庚○○、己○○、寅○○、何子芳等
    5 人，對否？）對，我當時是記得所以在看照片時，我有確
    實指認出就是這5 個人阻擋我卸貨，今日我稱不記得是因為
    時間過太久我不記得。」等情；
  (2)證人甲○○於94年7月27日警詢證稱：「自94年7月初起開車
    到基隆萬家福賣場送貨時工會就以此名義要求我卸貨要付費
    給他們」、「自94年7 月初起至今只要我開車前去賣場卸貨
    ，工會人員就會拿收據給我簽名，就用攝影機將車內錄影表
    示工會人員有幫我卸貨，以此為依據以便日後要向公司收錢
    ．．．在94年7月23 日我到賣場卸貨工會人員拿著公文告訴
    我說卸貨是工會人員工作權，要我回去轉達給老闆知道，從
    27日起到萬家福基隆賣場不能偷卸貨，卸貨時要告訴他們，
    只能工會人員卸貨並立即付現金，如果不讓工會人員卸貨就
    不准卸貨原車開回」、「我到賣場要卸貨時工會人員6-7 人
    就會前來以很兇的口吻阻擋在貨車門口不讓我自己卸貨，阻
    擋我不行卸貨須讓工會人員卸貨，卸完貨後就要我在收據上
    簽名」、「我今日上午有開公司貨車與老闆酉○○一前來基
    隆萬家福賣場賣場送貨，到賣場卸貨區時我和老闆就一起卸
    下貨車上的水果，但工會人員就站在貨車貨架前強行阻擋我
    們卸貨，告訴我們不能自己卸貨必須給工會人員卸貨．．．
    老闆不答應，就這樣僵持了大約半小時左右，老闆怕水果不
    卸下賣場生鮮度會不保，迫於無奈下才答應他們的要求給他
    們一才77元的卸貨錢」「（問：現警方提示何子芳、庚○○
    、己○○、寅○○、丁○○等人是否為阻擋你卸貨及要你於
    卸貨收據上簽名之人？）就是這幾個人沒錯」等情（詳警卷
    第223-235頁）；嗣於本院97年3月21日審判期日具結證稱：
    「我第一次送貨到萬家福基隆店時，自稱卸貨工人的人說我
    們以後送貨來的時候，貨要交由他們卸，由我在車上把貨交
    由在車下的他們，再由他們把貨堆在棧板上推進貨梯，再轉
    交我推到B1收貨，這一次就是依照這種模式卸貨的，工人們
    並告訴我這次不收錢，但以後每次要收1個棧板70 元的卸貨
    費用，我告訴他們我一趟工資才1200元，我送貨的量大約是
    7到8個棧板這樣算的話我根本沒有賺到錢，他們說沒辦法因
    為萬家福也不付，他們叫我回去告訴老闆，這次也沒有簽收
    任何單據。當天我回去有跟老闆酉○○講，萬家福基隆店卸
    貨要收一個棧板70元，老闆就說沒有這個道理，因為我送貨
    去萬家福三重店並沒有這種情形。隔天我又一個人送貨去萬
    家福基隆店，我有問裝卸工人，奇怪台北就沒有，為何這裡
    要收費，他們就說對就只有基隆這裡要收費，這一次卸貨就
    依照裝卸工人的方式卸貨，當天沒有給卸貨費用，但有簽單
    子，第一次送貨去的時候，裝卸工人就有說縱使是自己卸貨
    也要付卸貨費用，第二次送貨去並沒有發生爭執，我跟老闆
    一起去送貨之前，我自己送了幾次貨我不記得，我自己送貨
    的時候都沒有發生糾紛，發生糾紛的那一次就是老闆跟我一
    起去送貨的那一次，我跟老闆去的那次是我開車，車上貨約
    有半台車，到了萬家福基隆店我車還沒有停好，現場就很亂
    ，有裝卸工人、警察一堆約有2、30 個人，老闆下車指揮我
    倒車，我在司機位置準備下車時，老闆已經打開車的後門要
    準備卸貨，人在車下手從車上把貨準備搬到棧板上，卸貨工
    人就過來跟老闆為了卸貨發生爭執，當時我沒有辦法靠近，
    就在旁邊，第一箱貨開始就發生爭執，第一箱是誰放在棧板
    上的我沒有看到，現場很吵我並沒有聽到工人們跟老闆之間
    的對話，之後約10幾分鐘左右，好像是警察局長的人過來把
    裝卸工人強制隔開，我跟老闆才順利卸貨，我就在車上將貨
    搬給車下的老闆，老闆再將貨堆在棧板上，約10幾分鐘左右
    貨就全部堆在棧板上，接著我就將貨推入貨梯，老闆跟著我
    進入貨梯，老闆就跟著我將貨送到B1收貨區，我們擔心出去
    後被裝卸工人找麻煩，我們當時卸完貨就有向在場的警員備
    案，就在萬家福賣場的辦公室作筆錄，做完筆錄約中午12點
    多左右我們就自己出來，出來就沒有看到人，車子還在原來
    地方，我們就開車離開。」、「因為我送貨已經很久了，看
    了很多了，如果每次都要去爭執，爭執不完，只有忍氣吞聲
    ，所以才沒有跟他發生爭執糾紛，是在我跟老闆一起去送貨
    發生糾紛之後，裝卸工人才說那以月計算，一個月以3 千元
    計算，後來老闆才同意。」、「有說他們是裝卸工會的人，
    說貨以後就是要讓他們卸貨，公文內容我有看但我忘記內容
    寫什麼。」、「（問：94年7月27 日你與老闆送貨發生糾紛
    以後，你有無再去送貨？有無發生糾紛？）有，期間有一個
    禮拜左右裝卸工人不在那裡，是我自己卸貨的，後來裝卸工
    人又出現，其中乙○○有告訴我不然1個月算3千元，我有回
    去跟老闆娘說，老闆娘說願意付，所以之後沒有發生糾紛，
    每個月我拿3 千元給乙○○時，他有拿發票給我，我有拿回
    去給老闆娘，前後我大概付了3、4次，公司在95年3 月底就
    沒有再送貨到萬家福基隆店。」、「（問：你是否記得你有
    無跟警察講『卸貨工人說不交錢不能卸貨』這個事情？）有
    ，我有跟警察這樣講。」等情（詳本院97年3月21 日審判筆
    錄第6-7頁、第12-13頁、第14-18）；
  (3)證人巳○○於95年7月10 日警詢證稱：「我當時送貨至萬家
    福賣場時，基隆市汽車貨物裝卸職業工會的成員就向我強行
    索取卸貨費用一板50元，然後我就問他說為什麼要付這個錢
    ，他們向我解釋時我說我要回去跟公司反應，他們講如果下
    次沒有付錢就不讓我卸貨，我說大不了我不卸貨，有位光頭
    的中年男子，越講越大聲越兇惡，越講越靠近我好像要打我
    的樣子，讓我心裡非常害怕．．．我稍微把他用手擋住後他
    就揮拳攻擊我的臉部，隨後另外2 名裝卸工會的工人亦衝過
    來，．．．我當時臉部瘀青浮腫，背部瘀血，左手腿瘀青，
    右眼角也瘀血，．．．我向派出所備案經警方協調後3 名工
    人與我和解，賠償我6千元」、「（問：毆打你的3個人你知
    道是誰嗎？）即是我在深澳坑派出所備案時，他們在工作記
    錄簿上所記載的寅○○、簡維正、己○○等3 人」等情（詳
    警卷第361-363頁）；嗣於本院97年4月25日審判期日具結證
    稱：「萬家福我之前有去送貨過，過程都很順利，因為我送
    的量很小，我都自己用推車推到貨梯去交貨。95年6月28 日
    那天我要去下貨，有一個人我不認得，告訴我說1 個棧板的
    貨要50元左右（確切價錢我忘記了），我告訴他我都是自己
    卸貨為什麼要給這個錢，那個人說只要他幫我下貨就是要這
    個錢，我就跟這個人（當庭指認是被告寅○○）起口角，旁
    邊還有2 個人（我不認得）在看，之後我就跟寅○○互毆，
    一開始的時候2人互推，然後就打起來了，旁邊有2個人好像
    是來勸架的，並沒有跟我打起來，約15分鐘後警察到（誰報
    警的我不知道），警察來之前我們就停止互毆了，警察就將
    我與寅○○及另外那兩個人帶到派出所製作筆錄，我跟警察
    先備互毆的案件，做完筆錄後我想我也沒受傷就算了，當時
    我的眼鏡有斷掉，他們有人賠給我6 千元（是誰賠的我不記
    得），我不記得有無跟他們寫和解書。」、「（問：你記不
    記得當時為何會起口角？）貨從我的車上卸到棧板時，他們
    有幫我卸一點貨，但當時並沒有說要收錢，是我在將棧板上
    的貨要推入貨梯時，才告訴我說要收錢，寅○○並對我說這
    次可以不跟我收錢，但下次如果不給錢的話，貨就不能進入
    ，我是有說我的貨都一點點，我都自己搬，為什麼下次要跟
    他們錢，就起口角。」「（聲請提示94年度調偵字第83號偵
    卷第82頁）（問：你稱光頭男子越講越大聲越兇惡，越講越
    靠近你，好像要打你的樣子，讓你心理非常害怕恐懼，有這
    件事嗎？）有，一開始發生口角的時候就是這個樣子。」等
    情（詳本院97年4月25日審判筆錄第6-7頁）；
  (4)證人申○○於94年4月29日警詢證稱：「工會人員有於94年4
    月7日在賣場卸貨區前牆上貼著『上車司機請自備裝卸費用
    』紙條標語，他們要求卸貨司機於卸貨後簽名付費」等情（
    詳警卷第153頁）；於94年9月2日偵查中具結證稱：「（問
    ：前經營團隊有無給付裝卸工人費用？）有，因為公司要開
    幕時，裝卸工會就派人來公司說要依進貨的體積一才就要付
    52元搬運費用，因為公司急著要開幕就與裝卸工會簽約，期
    間是87年8月4日至88年7月31 日止，．．．」、「（問：約
    到期有無換約？）沒有，但是萬家福公司一直到93年8 月換
    經營團隊還維持上開的契約，裝卸工會也依上開的人數及時
    間到萬家福搬貨，直到94年3 月新老闆黃文程覺每個月付裝
    卸工會2、30 萬元的費用有疑問，進行瞭解後才發現不應該
    付該筆費用，所以才停止付款」等語（詳94年度交查字第34
    8號偵查卷第45-46頁）；於本院96年12月28日審判期日結證
    稱：「協調期間現場的裝卸工人有向供貨司機說明，日後卸
    貨的費用要依照裝卸工會的規定收取，不同意的司機，就沒
    有辦法卸貨，有的司機就會將原車載回，有部分的司機如果
    貨車比較小，萬家福就會請供貨司機駛離卸貨區，到其他地
    方由萬家福派車去接駁，，或請供貨司機從消費者的汽機車
    出入口進入停車場再卸貨」、「（問：94年4 月以後仍然在
    卸貨區卸貨的工人？）兩位班長庚○○、丁○○，及己○○
    、丙○○、卯○○、寅○○、乙○○」等情（詳本院96年12
    月28日審判筆錄第8、14頁）；
  (5)證人戊○○於94年9日13日警詢證稱：「94年4月12日我知道
    萬家福基隆賣場是由辰○○、丁○○、庚○○等3 人帶頭，
    但現場班長是丁○○，實際上負責是庚○○」、「（問：現
    提供基隆市汽車貨物裝卸業職業工會信義小組庚○○、丁○○、乙○○、鄭炳煌、寅○○、丙○○、卯○○、己○○等
    人之相片影像資料，是否為前來基隆萬家福賣場卸貨區之工
    會人員？）就是影像上這些人沒錯」、「實際在卸貨區卸貨
    人員為乙○○、鄭炳煌、寅○○、己○○等4 人，庚○○及
    丁○○2 人工會幹部偶而會到賣場看看，．．．丙○○、卯
    ○○2人是94年4月開始才派來賣場支援的．．．」等情（詳
    警卷第380-381頁）；於本院97年1月25日審理期日具結證稱
    ：「93年11月間我到萬家福當保全，剛開始卸貨都是由卸貨
    工會的工人在卸貨，卸貨工人將貨卸入貨梯內，由送貨的廠
    商自己將貨送進賣場，過了近一年左右，萬家福公司通知我
    們保全公司，以後送貨廠商送來的貨由送貨廠商自己卸，不
    給裝卸工會工人卸貨，我們保全人員就是在場維持不讓裝卸
    工人跟廠商發生衝突，萬家福公司有直接告訴我們，禁止裝
    卸工人進入卸貨區，我們有向萬家福公司反應我是身分只是
    保全，並非警察並沒有公權力禁止任何人在卸貨區走動，萬
    家福有表示如果我們無法執行，他們就會另聘保全公司，所
    以保全公司才會從聯邦到福將到勇士一直更換。一開始裝卸
    工會要求要有工作權，萬家福卻表示絕對不能讓裝卸工會工
    人卸貨，我執勤期間送貨廠商送貨來，都有讓裝卸工人卸貨
    ，並沒有發生什麼不愉快的事情，我記得有一件水果商送水
    果來時，水果商要自己卸貨，但裝卸工人認為這是他們的工
    作權，要由裝卸工人卸貨，裝卸工人並表示縱使沒有拿到錢
    ，也要幫送貨廠商卸貨，因為這是他們的工作權，水果商堅
    持不讓裝卸工人卸貨，我有請他們雙方好好協調，無法協調
    ，我就打電話到萬家福基隆店辦公室報告，沒多久萬家福台
    北的幹部有好幾名就到基隆店來，隔沒多久警察也到了，當
    時情形很亂，也有記者在拍照，警察局好像有局長過來與裝
    卸工會人員協調，最後是水果商自行卸貨，當時我人是在外
    圍，只聽雙方講話很大聲而已。」等情（詳本院97年1月25
    日審理筆錄第6頁）；
  (6)證人丁○○於本院97年4月25 日審理期日具結證稱：「（問
    ：實際上有去萬家福卸貨區卸貨的工人有幾個人？）每天固
    定有6個人，有時還會增加，但是6個人是流動的」、「（問
    ：庭上被告有幾個人是你們案發當時信義小組的成員？）有
    庚○○、己○○，其他的人是其他小組的成員，因為有人離
    職，所以請他們過來幫忙」、「（問：庭上的被告中實際上
    有去萬家福基隆店工作的人有誰？）有庚○○、己○○、乙○○、寅○○比較固定，卯○○、丙○○比較流動性不固定
    」等語；另證人庚○○於同時審理期日亦具結證稱：「（問
    ：庭上被告實際上大在萬家福基隆卸貨區卸貨之人有誰？）
    有我，丁○○、己○○、乙○○、寅○○、另卯○○、丙○○是臨時並不固定，壬○○、辰○○、辛○○、癸○○都沒
    有」、「壬○○、辰○○是沒有固定在卸貨區那邊工作，我
    剛剛講錯了」等語；
  (7)並有合約書、裝卸工會信義小組成員名冊、裝卸工會要求司
    機簽名名冊4 紙、以基隆市汽車貨物裝卸勞動合作社名義製
    發之統一發票7紙、基隆市警察局警作紀錄簿2紙（即證人巳
    ○○報案紀錄）（詳95年度他字第572號偵查卷(一)第80、117
    - 120、133-136頁；警卷第250-251、365-366頁）在卷可稽
    。
  (8)再被告乙○○於94年9月27 日偵訊時陳稱：「我是信義區分
    隊的會員，我自85年起就在萬家福做廠商裝卸的工作，主要
    負責萬家福廠商進貨時我們幫他們卸貨，．．．我平時自上
    午8時半到下午5時都在，我是固定的，其他的5 人沒有固定
    ，輪流替換，由班長丁○○負責調派，平時維持6 人．．．
    」、「我有去卸貨區○○○○○段期間都沒有收到萬家福及
    工會的解約通知」等語；被告丁○○於同日陳稱：「我是信
    義區分隊的班長，我自87年起就在萬家福做廠商裝卸的工作
    ，被推派當班長，主要負責萬家福廠商進貨督導他們卸貨．
    ．．我平時自上午8時半到下午5時都在，由我負責調派，平
    時維持8人以．．．．．」、「在94年4月10日左右我有收到
    該文，萬家福已明確要求我們撤離萬家福的地方，不要再卸
    貨，沒有共識」等語；庚○○於同日陳稱：「（問：有無收
    到萬家福的解約通知，要求信義分隊不要再派人工作？）工
    會有收到，在94年4月3日左右，萬家福已明確要求我們撤離
    萬家福的地方，不要再卸貨」、「（問：萬家福係何關係？
    ）係僱傭關係，一方是萬家福的代表，另一方是信義分隊的
    隊長丁○○，該契約在87年簽約，至現在都沒有續約，也沒
    有換約，．．．」；被告辰○○於同日陳稱：「我這段間有
    去過，．．．」等語；被告寅○○於同日陳稱：「在4 月間
    起我曾去卸貨區工作，．．．」等語（詳94年度交查字第34
    8號偵查卷第56-61頁）；被告壬○○於96年5月24 日偵訊中
    陳稱：「94年4月12日及7月27日、28日抗爭時，你是否在場
    ？）我都有去。」、「（問：你不是在萬家福做嗎？）我只
    是去支援」等語（詳95年度偵字第5284號偵查卷第45-46 頁
    ）。
  (9)綜上證據及情節，足證被告丁○○等9 人之犯行均堪以認定
    。
  (二)按以自己共同犯罪之意思，參與實施犯罪構成要件以外之行
    為，或以自己共同犯罪之意思，事先同謀，而由其中一部分
    人實施犯罪之行為者，均為共同正犯。又刑法第304條第1項
    之強暴、脅迫，應不以被害人在場或心生畏懼為要件。最高
    法院於28年上字第3650號判例意旨中即載明：「刑法第304
    條之強暴、脅迫，祗以所用之強脅手段足以妨害他人行使權
    利，或足使他人行無義務之事為已足，並非以被害人之自由
    完全受其壓制為必要。又自刑事法若干犯罪行為態樣，本質
    上原具有反覆、延續實行之特徵，立法時既予特別歸類，定
    為犯罪構成要件之行為要素，則行為人基於概括之犯意，在
    密切接近之一定時、地持續實行之複次行為，倘依社會通念
    ，於客觀上認為符合一個反覆、延續性之行為觀念者，於刑
    法評價上，即應僅成立一罪。學理上所稱『集合犯』之職業
    性、營業性或收集性等具有重複特質之犯罪均屬之，例如經
    營、從事業務、收集、販賣、製造、散布等行為概念者是（
    最高法院95年度臺上字第1079號判決意旨參照）。核被告丁○○等9人所為，均係犯刑法第304條之強制罪，被告丁○○
    等9 人間就上開犯行有犯意聯絡、行分擔，均為共同正犯。
    又被告丁○○等9 人上開犯行係屬營業性等具有重複特質之
    犯罪，在刑法評價上，應僅成立一罪。又被告等人所為上開
    強制罪之集合犯行，行為終了於95年10月26日，既於94年2
    月2日刑法修正、95年7月1 日新刑法施行後，自無比較新舊
    法之必要，應逕適用修正後刑法之相關規定論處，附此敘明
    。另被告丙○○前曾因施用第二級毒品案件，於經判處有期
    徒刑5月確定，於95年4月26日易科罰金執行完畢，有臺灣高
    等法院被告全國前案紀錄表乙紙可按，其受有期徒刑之執行
    完畢，5 年以內故意再犯本件最重本刑有期徒刑之罪，為累
    犯，應依法加重其刑。爰審酌被告丁○○等9 人僅係收入不
    豐之裝卸工人，智識程度不高，其等之犯罪動機、目的係為
    繼續保有原有之裝卸工作權利，然其等不思以正常管道尋求
    救濟，以強制他人不得自行卸貨之手段並強索送貨司機卸貨
    費用，暨其等之品性、生活狀況及所造成危害及損害，分別
    量處如文所示之刑，並諭知易科罰金之折算標準。
二、不另為無罪諭知部分：
    公訴意旨另以：被告丁○○等9人於萬家福公司94年4月6 日
    正式以函文通知，並將該函文張貼在萬家福公司收貨區之柱
    面上，請即日起撤離萬家福公司之收貨區（即卸貨區）後霸
    佔萬家福之卸貨區而不退去，涉犯刑法第306條第2項、第1
    項受退去之要求而仍滯留罪嫌云云。經查：
    (一)萬家福基隆店收貨區位置原用途為「退縮私設騎樓」，所
      謂「退縮私設騎樓」乃因萬家福基隆店所在之基隆市○○
      路53號建築基地申請建造執照時，其建築線係以私設道路
      指定，依規定無需留設騎樓，惟該起造人與設計建築師於
      申請建築物時自行留設之私設騎樓，因該私設騎樓係屬私
      設，故應建築技術規則建築設計施工中之法定騎樓之適用
      ，有基隆市政府97年2月1日基府都使貳字第0970114018號
      、97年4月24 日基府都建貳字第0970030396號函在卷可按
      。又該「退縮私設騎樓」緊臨道路方向，與道路間乃有三
      座鐵捲門，於週一至週六每日下午5時許、週日中午12 時
      會拉下關閉，非可供一般人任意通行，亦經本院於96年12
      月21日勘驗現場，製有勘驗筆錄、現場圖及照片可按，且
      自監視器在94年8月3日所拍攝之翻拍照片亦可清晰明辨鐵
      捲門拉下之景狀，足見萬家福基隆店之收貨區（即卸貨區
      ）應屬附連圍繞之土地甚明，合先敘明。
    (二)按刑法第306 條之罪，重在保護個人之住屋權即個人居住
      之場所有不受其他人侵入留滯其內干擾與破壞之權利，故
      本罪以未經同意無故進入他人住宅、建築物或附連圍繞之
      土地或船艦為構成要件。所謂無故侵入，係指行為人無權
      或無正當理由，或未得住屋權人之同意，而違反住屋權人
      之意思，以積極作為或消極不作為之方式進入他人之住宅
      或建築物，至其係公然或秘密、和平抑或強行為之，均非
      所問。而有無正當理由而侵入，其理由正當與否，應以客
      觀標準觀察，凡法律、道義、習慣等所應許可，而無背於
      公序良俗者，是可認為正當理由。又所謂住宅係指供人住
      宿之房屋，建築物則係指圍有牆壁，上有屋頂，可供居住
      或其他用途之土地上定著物，至附連圍繞之土地則係指附
      連或圍繞他人住宅或建築物之土地，該附連圍繞之土地本
      質上即有保護居家安全之作用在。又刑法第306條第2項規
      定「無故隱匿其內，或受退去之要求而仍留滯者」，係指
      行為人於進入時有正當理由，或經許可而進入，惟於進入
      後無正當理由而隱匿其內或受退去之要求而仍留滯在內者
      而言；若於進入之初，即無正當理由而仍擅自闖入，縱使
      於闖入期間受房屋支配權人要求退去而仍留滯者，仍僅構
      成刑法第306條第1項無故侵入住宅罪，而不另構成同條第
      2項之罪，是刑法第306條第1項與第2項之規定，應屬擇一
      關係，於成立第306條第1項之罪時，無成立同條第2 項罪
      之餘地（參照褚劍鴻所著刑法分則釋論及林山田所著刑法
      各罪論所述）先予敘明。
    (3)被告丁○○等9人係因不服萬家福公司於94年4月6 日以函
      文片面終止與裝卸工會信義小組就萬家福基隆店貨物裝卸
      之契約，除持內政部69年3月11日（69）台內勞字第8104
      號函文（主旨：關於公司或廠場長期僱用從事貨物搬運裝
      卸工作之工人，並加入當地縣市汽車貨物運裝卸職業工會
      為會員，仍應以各該公司或廠場為工作範圍，以免與其他
      職業工會業務發生糾紛，如各地鐵路貨物搬運業、碼頭運
      送業、貨物汽車隨車服務業等職業工會會員均有一定之工
      作範圍，彼此尊重配合，共維生計藉以不影響各業勞工之
      生活，並安定社會秩序）、台灣省政府社會處69年3月21
      日六九社一字第11812 號函（主旨：關于公司或廠場長期
      僱用從事貨物搬運裝卸工作之工人，雖已加入當地縣市汽
      車貨物運裝卸職業工會為會員，仍不可隨車到其他縣市裝
      卸搬運原車貨物）、行政院勞工委員會88 年6月23日台八
      十八勞資一字第0026801 號函（主旨：為避免影響會員生
      計及社會秩序，請本於照顧勞工之立場，依內政部主管勞
      工事務時69年3月11日 (69)台內勞字第8104號函妥為協調
      輔導）為據表達卸貨為其等之工作權應受保障外，並積極
      以裝卸工會名義透過基隆市政府與萬家福公司多次協調，
      於94年5月10 日協商結論為「請萬家福公司確認是否同意
      由裝卸工會繼續從事裝卸工作」，基隆市政府更於94年8
      月10日以基府社關貳字第0940088143號函，通知萬家福公
      司及裝卸工會，請萬家福公司依內政部69年3月11日 (69)
      台內勞字第8104號函文、台灣省政府社會處69年3月21 日
      六九社一字第11812 號函辦理，有上開函文及協調會議紀
      錄在卷可按（詳警卷第17-19、22頁、94年度交查字第348
      號偵查卷第11頁），是其等於萬家福基隆店店長即證人申
      ○○於94年4月6日下午5、6點張貼限期退出卸貨區之函文
      後，仍於每日上午8時至下午5時至萬家福卸貨區從事卸貨
      工作，但並未佔據卸貨區，依客觀標準觀察，在道義上認
      應許可，而無背於公序良俗，是可認為有正當理由。公訴
      人此部分認被告丁○○等9人係犯刑法第306條第2項、第1
      項之受其退去而不退去之侵入住居罪，容有誤會。惟公訴
      人既認此部分與前開論罪科刑之強制罪部分，係屬牽連犯
      （被告丁○○等9 人所為上開強制罪之集合犯行，行為終
      了於95年10月26日，既於94年2月2日刑法修正、95年7月1
      日新刑法施行後，自無比較新舊法之必要，應逕適用修正
      後刑法之相關規定論處，已如前述。此部分應屬一行為觸
      犯二個不同罪名之異種想像競合犯）之裁判上一罪關係，
      本院爰不另為無罪之諭知，併此敘明。
三、無罪部分：
  (一)按犯罪事實應依證據認定之，無證據不得認定犯罪事實；不
    能證明被告犯罪者，應諭知無罪之判決，刑事訴訟法第154
    條第2項及第301條第1 項，分別定有明文。次按認定不利於
    被告之事實，須依積極證據，苟積極證據不足為不利於被告
    事實之認定時，即應為有利於被告之認定，更不必有何有利
    之證據；又事實之認定，應憑證據，如未能發現相當證據，
    或證據不足以證明，自不能以推測或擬制之方法，以為裁判
    基礎；被告否認犯罪事實所持之辯解，縱屬不能成立，仍非
    有積極證據足以證明其犯罪行為，不能遽為有罪之認定。而
    刑事訴訟法上所謂認定犯罪事實之積極證據，係指適合於被
    告犯罪事實之認定之積極證據而言，雖不以直接證據為限，
    間接證據亦包括在內；然而無論直接或間接證據，其為訴訟
    上之證明，須於通常一般之人均不致有所懷疑，而得確信其
    為真實之程度者，始得據為有罪之認定，倘其證明尚未達到
    此一程度，而有合理之懷疑存在時，致使無從形成有罪之確
    信，根據「罪證有疑，利於被告」之證據法則，即不得遽為
    不利被告之認定（最高法院30年上字第816號、29 年上字第
    3105號、30年上字第1831號、40年台上字第86號及76年台上
    字第4986號判例意旨參照）。至告訴人之指訴，係以使被告
    受刑事訴追為目的，是以告訴人之指訴為證據方法，除其指
    訴須無瑕疵，且應有查與事實相符之佐證，始得資為判決之
    基礎，亦經最高法院著有52年台上字第1300號及61年台上字
    第3099號判例可資參照。而所謂無瑕疵，係指被害人所為不
    利被告之陳述，與社會上一般生活經驗或卷存其他客觀事實
    並無矛盾而言；另所謂就其他方面調查認與事實相符，非僅
    以所援用之旁證足以證明被害結果為已足，尤須綜合一切積
    極佐證，除認定被告確為加害人之可能外，在推理上無從另
    為其他合理原因之假設，有一不合於此，即不能以被害人之
    陳述作為論斷之證據。
  (二)公訴意旨另指被告辛○○、癸○○共同參與妨害他人行使權
    利及侵入住居等犯行，經查：
    (1)證人丁○○於本院97年4月25 日審判期日結證稱：「抗爭
      那二天被告辛○○、癸○○有到現場，其他沒有」、「因
      為我沒有向工會的子○○報告，我沒有告訴辛○○、癸○○，他們可能是工會其他人員告知他們後，他們過來關心
      」、「（問：你們與萬家福發生爭執之前，被告辛○○、
      癸○○是否會到萬家福現場？）不會，沒有去過」、「（
      問：你會不會定期去工會，或就信義小組的事情定期與被
      告辛○○、癸○○開會？）不會，只有會員大會才會去總
      工會大禮堂，子○○上班的地方我會去繳保費，從來沒有
      因信義小組事情跟被告辛○○或癸○○見面談事情，也沒
      有跟兩人開過會，他們只有在向市政府陳情時有代表工會
      出席」、「（問：被告辛○○、癸○○有無指使你們在7
      月27日、28日至萬家福抗爭？）沒有，當時是因為沒有領
      到薪水，裝卸工人集體的意見，要拉布條抗爭，我應該有
      向工會報告關於抗爭的活動，也應該有向警察局知會」、
      「（問：寫字的白色布條及綁在頭上的黃布條是誰寫的誰
      準備的？）是我叫人家寫的，我準備的」、「林榮當天有
      無去我不清楚，我有看到癸○○，他是站旁邊沒在幹嘛，
      也沒跟我講話」等情；證人庚○○於同日結證稱：「94年
      4月27日、28日你們抗爭的時候，被告辛○○、癸○○到
      現場有無跟你講話？）沒有」、「94年7月27日、28日發
      動抗爭之前，辛○○、癸○○有無跟你們討論發動抗爭及
      準備抗爭的有工具？）沒有」、「（問：94年7月27日28
      日之前你本人有無跟林銀或癸○○做過任何聯繫？）沒有
      」等情（詳本院97年4月25日審判筆錄第14-22頁）。
    (2)被告庚○○於本院97年5月9日審判期日稱「（問：你是否
      能確認94年4月萬家福發函說要終止合約以後，一直到95
      年10月這段期間，在萬家福賣場實際參與裝卸工作的在場
      被告有哪些人？）除了我之外，還有丁○○、己○○、乙○○、寅○○，卯○○有去過2 個月左右，丙○○也有去
      過但沒有幾次，大約5至10 次」等情（詳本院97年5月9日
      判期日筆錄第8頁）。
    (3)證人子○○於本院97年1月25日審理期日具結證稱：「（
      問：信義小組跟萬家福基隆店發生薪資的糾紛的問題，有
      無與工會聯繫？）有，是丁○○打電話到工會，丁○○電
      話中講他們工作上有狀況，請我聯繫理、監事到場幫忙協
      調，並沒有很清楚說明是什麼狀況，只說有事情要請理、
      監事來處理。」、「（問：94年4月6日因萬家福貼出公告
      ，不讓裝卸工人在卸貨區卸貨，一直到94年7月27、28 日
      裝卸工會發動抗爭，這段期間信義小組大概跟工會聯絡過
      幾次，聯絡事項為何？）很多次，確切幾次我不記得，剛
      開始是說萬家福不讓他們工作，再來是說他們沒有領到萬
      家福的工資，希望工會幫他們出公函給市政府、市議會、
      勞委會、民意代表出面幫裝卸工人與萬家福協調，裝卸工
      人94年7月27、28 日發動集結抗爭的事情，事前我並不知
      道，是當天丁○○打電話來工會，工會小姐接的，丁○○
      說山上（指萬家福基隆店）工人說要向萬家福討工資，現
      場來了很多警察跟記者，希望工會請理、監事到場幫忙溝
      通協調，工會小姐就聯絡理、監事，至於小姐聯絡哪幾位
      我不清楚，事後我聽說當天是辛○○、癸○○到現場去的
      。」、「（問：工會有無收到萬家福不再與裝卸工會信義
      小組續約的函文？）是丁○○拿來工會給我的，萬家福並
      沒有將函文直接寄給工會。」、「（問：94年7月27、28
      日通知辛○○、癸○○到現場之人員為翁爾娥？）對。」
      等語（詳本院97年1月25日審判筆錄第16-19頁）。
    (4)證人酉○○、甲○○、巳○○於上開證述（如前所述）中
      均未提到被告辛○○、癸○○。
    (5)本件於案發時，被告辛○○係擔任裝卸工會之常務理事，
      被告癸○○係擔任理事，並無具體證據證明被告辛○○、
      癸○○係裝卸工會信義小組成員違法集會之抗爭行為之首
      謀召集人，且經扣案之蒐證錄影帶翻拍照片，並未顯示被
      告辛○○、癸○○有何鼓躁裝卸工人之情事，雖裝卸工人
      有施強暴於供貨廠商之送貨司機之行為，亦無具體積極證
      據證明被告辛○○、癸○○對該施暴之裝卸工人有事前指
      使之犯意聯絡與行為分擔之共同強制罪之事證，應認不能
      證明被告辛○○、癸○○有犯罪情事。參酌首揭說明，不
      能以推定或擬制之詞認定被告辛○○、癸○○雄有共同參
      與阻擋送貨司機自行卸貨或強行卸貨索取卸貨費用之行為
      ，此外，又查無其他積極之確證，足資證明被告辛○○、
      癸○○有公訴人所指之此部分犯行。衡諸首開法條及判例
      要旨，自應為被告辛○○、癸○○無罪之諭知。
、據上論斷，應依刑事訴訟法第273條之1第1項、第299條第1
項前段、第301條，刑法28條、第304條第1項、第41條第1項前段
、第47條第1項，判決如主文。
本案經檢察官丑○○到庭執行職務。
中    華    民    國    97    年    5    月    23    日
                  刑事第三庭法    官  林淑鳳
以上正本證明與原本無異。
如不服本判決應於收受本判決後10日內向本院提出上訴書狀，其
未敘述上訴理由者，並得於提起上訴後10日內向本院補提理由書
狀（均須按他造當事人之人數附繕本）「切勿逕送上級法院」。
中    華    民    國    97    年    5    月    27    日
                            書 記 官  郭廷耀
附錄論罪法條：
中華民國刑法第304條第1項
（強制罪）
以強暴、脅迫使人行無義務之事或妨害人行使權利者，處 3 年以
下有期徒刑、拘役或 3 百元以下罰金。


司法院資訊處製作；財團法人民間司法改革基金會備份。
